臺灣屏東地方法院刑事判決
111年度交訴字第72號
公  訴  人  臺灣屏東地方檢察署檢察官
被      告  孫秋育


上列被告因公共危險等案件，經檢察官提起公訴（111年度調偵
字第543號），本院就肇事致人傷害逃逸部分，依簡式審判程序
判決如下：
    主  文
孫秋育犯肇事致人傷害逃逸罪，處有期徒刑陸月，如易科罰金，
以新臺幣壹仟元折算壹日。緩刑貳年。
　　事實及理由
一、本件就肇事致人傷害逃逸部分之事實、證據及應適用法條，
    除證據部分補充：被告孫秋育於本院審理中之自白（本院卷
    第48頁、第60頁）外，餘與檢察官起訴書之記載相同，茲引
    用之（如附件）。至於本件過失傷害部分，因告訴人薛睿翔
    撤回告訴，另經本院為不受理判決。
二、爰審酌：被告考領有普通小型車駕駛執照，自應遵守交通規
    則駕駛自小客車，卻因未禮讓對向車道直行車即貿然左轉彎
    行駛，使告訴人薛睿翔所駕駛之自小客車為閃避而失控自撞
    路旁電桿及其他機車，致告訴人受有雙側前臂、右側手部擦
    挫傷、右側肘部及胸部鈍傷等傷害。被告於肇事後，本應於
    車禍後即時採取救護之必要措施，卻不願停留現場協助救護
    或通報警方到場處理，即未得被害人之同意而逕行離去，確
    不應該。惟念被告於本案前任何犯罪紀錄，此有臺灣高等法
    院被告前案紀錄表附卷可佐（本院卷第17頁），素行良好。
    其雖一時失慮犯案，且於偵查中否認有肇事逃逸之故意，但
    對客觀行為仍坦承不諱，並於第一次開庭前即積極與告訴人
    達成和解及賠償完畢，獲得告訴人之諒解及撤回告訴，此有
    屏東縣東港鎮調解委員會調解書、撤回告訴狀各1份在卷可
    稽（本院卷第29頁至第31頁）；只是肇事致人傷害逃逸部分
    為非告訴乃論罪，不能因為告訴人撤回告訴後本院就不予審
    理，經被告於本院審理中坦承認罪，可見其勇於面對錯誤，
    犯後態度良好，得作為從輕量刑之依據。暨考量被告年紀已
    高，自述目前沒有工作，經濟來源為家人扶養，教育程度為
    國中畢業，已婚，子女均已成年，沒有要扶養的對象（本院
    卷第60頁），及檢察官、被告對於刑度所表示之意見（本院
    卷第61頁）等一切情狀，量處如主文所示之刑，並依其現今
    高齡、無業，需要家人扶養之經濟狀況及社會地位等情，諭
    知易科罰金之折算標準。
三、公訴檢察官雖具體求刑有期徒刑7月云云。惟因刑法第185條
    之4於110年5月28日修正理由已明示：「有關刑度部分，一
    律以1年以上7年以下有期徒刑為其法定刑，致對犯罪情節輕
    微者無從為易科罰金之宣告，對此等情節輕微個案構成顯然
    過苛之處罰，於此範圍內，不符憲法罪刑相當原則，與憲法
    第23條比例原則有違，應予修正」之意旨，而將第1項前段
    規定法定刑度降低為「駕駛動力交通工具發生交通事故，致
    人傷害而逃逸者，處6月以上5年以下有期徒刑」。故對於情
    節輕微之個案，自應給予得易科罰金之機會。又考量告訴人
    所受之傷勢不重，已無大礙，且被告素無犯罪紀錄，僅因一
    時失慮而犯案，事後坦承犯罪，勇於面對錯誤，並積極與告
    訴人達成和解及賠償完畢等前述情狀，本院認為符合修法意
    旨所稱情節輕微之情形，而值得給予得以易科罰金之機會；
    如果量處被告有期徒刑7月，依法將不得易科罰金，僅能入
    監執行，如此則易生短期自由刑之流弊，無助於被告犯罪後
    復歸社會，略嫌過重，不僅不符罪刑相當原則，亦與前述修
    法意旨有所違背，故為本院所不採。
四、被告未曾因故意犯罪，而受有期徒刑以上刑之宣告，有臺灣
    高等法院被告前案紀錄表附卷可佐（本院卷第17頁）。本次
    因一時失慮，致罹刑典，事後已坦認犯行，並與告訴人達成
    和解及履行完畢，業如前述。由此足徵被告悔意，信經此刑
    之宣告後，應知警惕而無再犯之虞，本院認以暫不執行其刑
    為當，爰依刑法第74條第1項第1款規定，併予宣告緩刑如主
    文所示之期間，以啟自新。
五、依刑事訴訟法第273條之1第1項、第299條第1項前段、第310
    條之2、第454條第2項，判決如主文。
六、如不服本判決，得自收受送達之翌日起20日內向本院提出上
    訴狀（應附繕本），其未敘述上訴理由者，應於上訴期間屆
    滿後20日內補提理由書狀於本院，上訴於臺灣高等法院高雄
    分院。
本案經檢察官黃莉紜提起公訴，檢察官廖期弘到庭執行職務。
中　　華　　民　　國　　111 　年　　10　　月　　28　　日
                  刑事第六庭    法  官  李宗濡
以上正本證明與原本無異。
如不服本判決應於收受判決後20日內向本院提出上訴書狀，並應
敘述具體理由；其未敘述上訴理由者，應於上訴期間屆滿後20日
內向本院補提理由書（均須按他造當事人之人數附繕本）「切勿
逕送上級法院」。
中　　華　　民　　國　　111 　年　　11　　月　　1 　　日
                                書記官  魏慧夷
附錄論罪科刑法條全文：
中華民國刑法第185條之4
駕駛動力交通工具發生交通事故，致人傷害而逃逸者，處6月以
上5年以下有期徒刑；致人於死或重傷而逃逸者，處1年以上7年
以下有期徒刑。
犯前項之罪，駕駛人於發生交通事故致人死傷係無過失者，減輕
或免除其刑。
【附件】
臺灣屏東地方檢察署檢察官起訴書
                                    111年度調偵字第543號
　　被　　　告　孫秋育　男　62歲（民國00年0月00日生）
　　　　　　　　　　　　住屏東縣○○鄉○○路0巷00號
　　　　　　　　　　　　國民身分證統一編號：Z000000000號
上列被告因肇事逃逸等案件，已經偵查終結，認應該提起公訴，
茲將犯罪事實及證據並所犯法條分敘如下：
　　　　犯罪事實
一、孫秋育考領有普通小型車駕駛執照，其於民國111年1月23日
    9時31分許，駕駛車牌號碼000-0000號自用小客車，沿屏東
    縣東港鎮大潭路由西往東方向行駛，途經大潭路6之15號前
    設有行車管制號誌之交岔路口時，本應注意汽車行駛至交岔
    路口，轉彎車應讓直行車先行，而依當時天候晴、日間自然
    光線、柏油路面乾燥、道路無缺陷亦無障礙物、視距良好，
    並無不能注意之情事，竟疏未注意禮讓對向車道直行車先行
    即貿然左轉行駛，適有薛睿翔駕駛車牌號碼0000-00號自用
    小客車，沿大潭路由東往西方向亦直行至上開路口，亦超速
    行駛（時速約60至70公里）且疏未注意車前狀況並隨時採取
    必要之安全措施，薛睿翔為閃避孫秋育所駕車輛緊急向右偏
    駛，因而失控自撞路旁電桿及陳玲、姚金妮分別停放在路旁
    之車牌號碼000-000號、NDE-8007號普通重型機車，致薛睿
    翔因而受有雙側前臂、右側手部擦挫傷、右側肘部及胸部鈍
    傷等傷害。詎孫秋育明知業已肇事，薛睿翔並因此受有前揭
    傷害，竟基於逃逸之犯意，於前揭時、地，竟未採取必要之
    救護措施，亦未留下姓名年籍與聯絡方式，旋即駕車逃離現
    場。嗣經警據報到場並調閱路口監視器，始悉上情。
二、案經薛睿翔訴由屏東縣政府警察局東港分局報告偵辦。
　　　　證據並所犯法條
一、證據清單與待證事實：
編號 證據清單 待證事實 1 被告孫秋育之供述 ①雙方行進方向。 ②證明本件車禍發生之後，其並未有任何救護處置，駕車離開現場之事實。 2 告訴人薛睿翔之指訴 被告所駕車輛已左轉跨入告訴人行進之車道，告訴人為閃避被告所駕車輛而往右偏駛，因而撞擊電線桿，碰撞後被告打開車窗短暫察看但未下車。 3 證人陳玲、姚金妮於警詢（含交通警察談話）之證述 證明渠2人停放在案發地點路旁之車牌號碼000-000號、NDE-8007號普通重型機車於案發時間遭薛睿翔所駕駛車牌號碼0000-00號自用小客車碰撞之事實。 4 道路交通事故現場圖、道路交通事故調查報告表㈠㈡、現場蒐證及車損照片、監視器影像擷取畫面 ①證明2車行進方向。 ②證明車禍當時日間日然光線、天候晴、路面狀態乾燥、無缺陷、無障礙物且視距良好。 5 屏東縣政府警察局東港分局交通分隊疑似道路交通事故肇事逃逸追查表、職務報告 被告肇事後未對告訴人採取救護或其他必要措施，即逕行駕車逃逸之事實。 6 輔英科技大學附設醫院診斷書 證明告訴人薛睿翔受有犯罪事實欄所示傷勢。 7 交通部公路總局高雄區監理所屏澎區車輛行車事故鑑定會鑑定意見書（屏澎區0000000案） 鑑定意見認： ①被告駕駛自用小客車，行經行車管制號誌交岔路口前，左轉未讓直行車先行，為肇事原因。 ②告訴人駕駛自用小客車，行經行車管制號誌交岔路口前，超速行駛（自述車速60-70公里），未注意車前狀況，並未隨時採取必要之安全措施，同為肇事原因。 
二、被告所犯法條：
(一)過失傷害部分：
　　按汽車行駛至交岔路口，轉彎車應讓直行車先行，道路交通
    安全規則第102條第1項第7款規定甚明。查被告駕車行駛於
    道路上，本應遵守上開規定，且其領有普通小型車之駕駛執
    照，有證號查詢汽車駕駛人資料1紙附卷可稽，就此自不得
    諉為不知。而依當時天候晴、日間自然光線、柏油路面、乾
    燥、無缺陷、無障礙物且視距良好等情，有上開道路交通事
    故調查表㈠在卷足憑，是客觀上並無不能注意之情事，被告
    如能依規定為前開注意，當可避免本件車禍之發生，詎其未
    禮讓直行之告訴人先行即貿然左轉彎，致告訴人緊急向右偏
    駛，而失控自撞路旁電桿及陳玲、姚金妮2人停放之機車，
    被告之駕駛行為顯有過失甚明，而其過失行為又肇致告訴人
    受有如事實欄所示之傷害，被告之過失行為與告訴人受有上
    述傷害之結果間自有相當因果關係。
(二)肇事逃逸部分：
　　訊據被告固不否認於案發時間駕車行經案發地點之事實，惟
    辯稱：我原本要左轉，但看到對方直行車衝那麼快，我就停
    下要讓他過，結果他自己往右偏就撞到了。我發生車禍後之
    所以沒留在現場是因為我以為車禍與我無關，我想說我跟對
    方的車子沒發生擦撞云云。然經勘驗監視器錄影畫面顯示，
    被告駕車左轉時已侵入告訴人車道，告訴人為閃避告訴人車
    輛，因而緊急向右偏駛撞擊電線桿，2車空間上距離甚近，
    且告訴人駕車自撞後，被告車輛又在該處停留數秒，是被告
    辯稱因認為與告訴人自摔無關而離開現場，已難採信。再肇
    事逃逸罪之立法目的在維護交通安全，加強救護，減少被害
    人死傷，以促使駕駛人於肇事後，能對被害人即時救護，而
    處罰其擅自「逃逸」之行為，至於行為人是否有過失，乃犯
    罪情節輕重或得否減輕或免除其刑之問題，又關於交通事故
    之發生是否可歸責於一方或雙方駕駛人，有待偵查或司法機
    關調查釐清，本不能徒憑駕駛人主觀判斷作為依據，並以此
    抗辯並無肇事逃逸之犯意。本件被告既已知悉告訴人駕車撞
    擊電線桿而受有前揭傷勢，自應停留於現場為必要之救護，
    是被告辯稱其因自認無過失而離去現場並無肇事逃逸之犯意
    ，要無可採。
(三)核被告所為，係犯刑法第284條前段之過失傷害及同法第185
    條之4第1項前段之肇事逃逸等罪嫌。被告所犯前開2罪間，
    犯意各別，行為互殊，請予以分論併罰。
三、依刑事訴訟法第251條第1項提起公訴。
   此  致
臺灣屏東地方法院
中　　華　　民　　國　 111  　年  　06  　月　　20　　日
                            檢　察　官   黃 莉 紜
本件正本證明與原本無異
中　　華　　民　　國   111    年    06    月    27    日
                            書　記　官   蘇 柏 諺